# 关于子公司将股权无偿划转给母公司的问题,陈版主！

提问人：呼叫帮助 时间：2011-01-05 22:27:50
子公司将其持有的长期股权投资全部无权转让给其母公司，子公司和母公司如何账务处理？

回答人：chenyiwei
以新准则为例。 子公司：按所划转股权的帐面价值借记资本公积，贷记长期股权投资。资本公积不足冲减的，则冲减留存收益。 母公司：按所划转股权的原账面价值借记长期股权投资，同时贷记“长期股权投资——XX子公司”。贷记“长期股权投资——XX子公司”的金额与子公司帐面借记资本公积的金额相对应。

回答人：chenyiwei
回复 藤椅 呼叫帮助 的帖子主要考虑是年末时该笔年终奖金是否构成企业的现时义务。前段时间本版面上讨论过应当何时计提年终奖的问题，你可以参考一下。

回答人：chenyiwei
回复 地板 ahhf 的帖子也可以这样理解。

回答人：chenyiwei
回复 8 楼 ahhf 的帖子子公司直接贷记资本公积，虽然符合会计上的资本性投入（权益性交易）概念，但可能导致税务风险（子公司被认定为接受母公司的捐赠），需要在交易方案设计时注意此方面的风险。
对于“另一集团”的股权无偿划转，集团会计处理的贷方是什么科目？子公司的处理目前来看是合适的。集团会计处理应当是：借记“长期股权投资/某公司/投资成本”，贷记“长期股权投资——作为原股东的该子公司”。

回答人：chenyiwei
回复 10 楼 ahhf 的帖子这个问题太大了，而且缺乏具体的背景，很难说有一种适用于任何情况的最合理做法。你可以到房地产业务探讨版面看看。

回答人：chenyiwei
回复 12 楼 ahhf 的帖子需要注意以下几点： 1 、考虑AB两公司的业务关联度、原先运作一体化程度、吸收合并的原因、原先经营状况的差异等因素，考虑该吸收合并交易对于作为权益法投资人的本公司而言是否具有商业实质。 2 、关注吸收合并前后本公司在两公司中所占权益比例和份额的变动情况、吸收合并对价的支付方式和金额确定原则、本公司是否直接从B收到吸收合并对价款等问题，对本公司在存续的B公司的净资产中所占份额予以恰当计量，如果该份额不同于原先对A、B的权益法核算结果的，差额需要计入当期损益。如果对吸收合并后的B公司继续保持重大影响的，应采用权益法进行后续计量，但权益法核算的基础可能会与原先不同。 3 、如果原先对A、B按权益法核算时确认过商誉或者负商誉的，应考虑吸收合并完成后原先确认商誉或负商誉的基础是否仍然成立，商誉是否存在减值问题等。 4 、即使对于B而言吸收合并A是同一控制下的合并，但本公司作为权益法投资者，不应直接将B帐面的同一控制下合并的会计处理照搬到本公司的权益法核算层面。因为同一控制下企业合并的会计处理是基于A、B两公司共同的最终控制方的角度在考虑问题，并不是从本公司的角度出发考虑的，所以本公司不能沿用同一控制下的处理方法。

回答人：chenyiwei
回复 14 楼 azhi 的帖子长期股权投资肯定是以冲减至零为限的。但对于母公司对该子公司的投资成本小于划入的原孙公司投资成本的情况，实务中可能考虑采用两种方法： 1 、母公司对子公司的长期投资以冲减至零为限，相应地母公司对原孙公司的长期股权投资按其原先对子公司的长期股权投资的帐面价值计量。 2 、母公司对子公司的长期投资以冲减至零为限，母公司对孙公司的长期股权投资按子公司原先对孙公司的长期股权投资成本计量，两者差额计入投资收益。

回答人：chenyiwei
回复 16 楼 ahhf 的帖子这种做法应该也可以接受，就是我上面提到的方法 1 。

回答人：chenyiwei
回复 18 楼 呼叫帮助 的帖子如果当年度审计后的利润增长率超过 10 ％的，可在当年度财务报表中计提第十三个月的工资作为负债，同时计入当期损益。因为审计调整都反映在当年度报表中，所以可以看作资产负债表日后调整事项，即“净利润增长率超过 10 ％”是资产负债表日已存在的状态。相应地，根据该公司原先即已制定的工资制度，该第 13 个月工资已成为企业的现时义务且金额可以可靠计量，所以应当反映在当年度的财务报表中。

提问人：chenyiwei 时间：2011-01-09 11:43:22
需要考虑的问题是：当时“税务局搞错了”这一问题，企业能否通过收入退还书、相关批文等证据，当初收到退税时就可以发现实际上是有问题的（例如不恰当地运用税法和税收政策）？ 如果退税处理违反了当时的税法规定和税收政策，则应当作为前期差错处理（即以前年度就不应确认为政府补助）；如果以前年度收到退税符合当时的政策规定，后来由于政策变化而被要求退回的，应当计入2010 年度的营业外支出处理。

回答人：chenyiwei
回复 20 楼 呼叫帮助 的帖子需要考虑的问题是：当时“税务局搞错了”这一问题，企业能否通过收入退还书、相关批文等证据，当初收到退税时就可以发现实际上是有问题的（例如不恰当地运用税法和税收政策）？ 如果退税处理违反了当时的税法规定和税收政策，则应当作为前期差错处理（即以前年度就不应确认为政府补助）；如果以前年度收到退税符合当时的政策规定，后来由于政策变化而被要求退回的，应当计入 2010 年度的营业外支出处理。

回答人：chenyiwei
回复 22 楼 呼叫帮助 的帖子从你说的情况看应当属于一项前期差错（即使按照当时有效的规定，企业也无权获得超出部分的补助款）。可根据重要性原则确定是否追溯重述前期比较数据。

回答人：chenyiwei
回复 24 楼 ceilinyu 的帖子我没有说过M公司及划出方需按企业合并准则进行处理，因为该交易对M公司及划出方而言都不是企业合并。你所列的会计分录我基本赞同。但需要注意：在第三笔分录中，B子公司不会用到非货币性资产交换准则，仅是对M公司的分配，按金融工具准则处理。

回答人：chenyiwei
回复 26 楼 ceilinyu 的帖子我说的“按金融工具准则处理”是指CAS 37第十二条“企业对权益工具持有方的各种分配（不包括股票股利），应当减少所有者权益”。 你上面说的会计处理（将公允价值与帐面价值之间的差额确认为投资处置损益）是IFRIC 17下的做法。目前这一做法尚未引入到中国准则体系中，所以还是可以直接借记利润分配、贷记长期股权投资 600 万，不确认处置损益。但《讲解 2010 》发布后是否会引入IFRIC 17下的做法，目前尚不清楚。

回答人：chenyiwei
回复 30 楼 ceilinyu 的帖子个人意见：B公司应把所转让的C公司 60 ％净资产的公允价值 1200 万元与原账面价值 600 万元之间的差额600 万元确认为投资处置收益，将关联交易价款 1600 万元与公允价值 1200 万元之间的差额 400 万元确认为资本公积，而不是 1000 万元全部计入资本公积。

回答人：chenyiwei
回复 32 楼 ceilinyu 的帖子关联交易的公允性是难点。根据《企业会计准则第 36 号——关联方披露》第十二条规定：“企业只有在提供确凿证据的情况下，才能披露关联方交易是公平交易。”因此，在已有评估报告的情况下，企业如何证明关联方之间的实际交易价格与评估值相比是对公允价值的更可靠估计，是有难度的。这个难度就主要是因为交易双方是关联方，很难说交易条件和条款完全是双方自身不受限制的自由意志体现。

回答人：chenyiwei
回复 34 楼 ceilinyu 的帖子对B公司而言，属于控制权对丧失而不是企业合并。在丧失控制权的交易中，是不区分是否为同一控制下的交易而采用不同的处理原则的。同一控制下的企业合并的会计处理原则只适用于企业合并，不适用于其他同一控制下的非企业合并交易。

提问人：finalshoot 时间：2017-07-06 08:38:42
同请教下能否找到相关政策支持。 翻阅了一下版上和一些文献，很大一部分观点是参照同一控制下合并准则以被划转单位的账面净资产份额作为合并价值，但是实务当中划转很多单位愿意采用被划转单位的账面价值作为入账价值，包括有些划转的文件中的价值也直接约定为原始投资价值，所以想找到这种做法是否有理论依据。 另外，财税2014[109]号文第（四）条企业所得税免征的前提似乎也是要以原账面净值划拨才符合条件，那么股权无偿划转如果按照同一控制下合并似乎无法做到这一点，请问是否有办法解决，或者通过其他合同等约定形式，使的按照原始投资价值入账也符合相关准则约定。 希望陈版和各位有经验的前辈不吝赐教。

回答人：chenyiwei
无偿划转中的“作价”对会计处理没有实际意义。会计上还是根据是否构成企业合并来确定入账价值。

提问人：chenqinyan 时间：2018-03-12 15:01:14
陈老师您好：有两个问题： 1 、针对子公司的处理，会计分录能理解，但是假设子公司的资本公积和留存收益都不足冲减呢？ 2 、母公司的单体会计处理，不是很懂，借记长期股权投资-被划转公司，贷记长期股权投资--是转让方即子公司，贷记长期股权投资不是很明白

回答人：chenyiwei
1 、如果不足冲减的，则最终不足冲减的差额均冲减未分配利润。 2 、因为该事项相当于母公司收回对划出方子公司的投资，所以贷记“长期股权投资——划出方子公司”。

提问人：chenqinyan 时间：2018-03-12 15:28:38
陈老师： 1 、在做股权架构设计过程中，想把现在的母公司B上面架一个集团公司A，以现有B公司的股东持有B的股权做为对A出资，那么从税务的角度，是不是符合特殊债务重组的规定，不存在一些税收问题。那么这个过程中，A是不是要通过验资来确认实收资本，并对B评估。A公司是不是借记：长期股权投资，贷方：实收资本；那么B公司要怎么做账，他的实收资本需要减资吗？ 2 、目的：原来的母公司B我们想单纯保持做原来的一块业务，然后原来B公司下面的子公司C¥D¥E也调整到A公司下面和B公司保持同级，那么是不是就是涉及到和上面楼主提的问题一样关于子公司将股权无偿转让给母公司的问题，而同时这些操作都符合特殊债务重组的规定财税[2009]59号。 3 、存在的一个问题：原来的母公司B因为集合了人力但业务主要在原子公司C¥D¥E，所以B公司的资本公积很少，留存收益还是负数的。

回答人：chenyiwei
3 、B将C、D、E的股权划给A时，按上面回复的原则处理。

回答人：chenyiwei
1 、B的股权投入A时需经过评估，作价金额不能超过评估值。 2 、B只需调整实收资本的股东明细，无需其他处理。B的实收资本金额不需要调整。

提问人：chenqinyan 时间：2018-03-15 14:26:37
也就是现在未分配利润已经是负数，也继续冲减是吧，可以这么理解吗？

回答人：chenyiwei
是。